【裁判字號】    92,訴,185
【裁判日期】    920319
【裁判案由】    毒品危害防制條例
【裁判全文】
臺灣高雄地方法院刑事判決                          九十二年度訴字第一八五號
    公  訴  人  臺灣高雄地方法院檢察署檢察官
    被      告  甲○○
    指定辯護人  本院公設辯護人  乙○○
右列被告因違反毒品危害防制條例案件，經檢察官提起公訴 (九十一年度偵字第三二
二七號），本院判決如左：
    主  文
甲○○共同連續販賣第一級毒品，處有期徒刑柒年，褫奪公權肆年。
查獲之門號0000000000號、0000000000號行動電話貳支均沒收
；又共同販賣第一級毒品海洛因所得財物新台幣壹萬仟元沒收，如全部或一部不能
沒收時，以其財產抵償之。
    事  實
一、甲○○前於八十九年七月間，因擔任某不詳店名酒店業務幹部之緣故，而與擔任
    該酒店「副總」職務之李明勳（涉共同販賣第一級毒品海洛因等罪名，經本院九
    十一年度訴字第六０六號判決有罪）相識，並因之濡染施用海洛因惡習。詎甲○
    ○為圖能自李明勳處無償取得毒品海洛因施用之利益，早在八十九年九月間，甲
    ○○即知悉李明勳有在販賣毒品海洛因牟利，但甲○○仍與李明勳共同基於意圖
    營利販賣海洛因之概括犯意聯絡，自九十年二月二十四日起至同年月二十八日許
    止，甲○○連續參與李明勳之販毒行為多次。乃李明勳均先向綽號「南哥」之張
    瑞南（另由檢察官偵查）等處販入第一級毒品海洛因粉末，再予分裝求售，李明
    勳先以向和信電訊股份有限公司申請門號0000000000號及00000
    00000號行動電話二支作為聯絡販毒工具，遇有毒品交易時，李明勳即與交
    易對象約定交易地點，有時親自前往交易，如事忙不克分身，李明勳即囑叫甲○
    ○將小包裝之毒品海洛因粉末送赴交易地點錢、貨兩訖完成交易。李明勳以此方
    式販售毒品海洛因予包括Ａ１（依證人保護法加密保護）等人約十二次，每小包
    毒品海洛因價格約新台幣（下同）一千元至二千元，甲○○則參與其中交運毒品
    、收取款項之販毒行為約五、六次，共同販賣毒品所得認定至少一萬三千元，李
    明勳則無償讓與點沾海洛因之香菸提供甲○○施用以資酬庸。嗣因警方據報查知
    Ａ１有涉施用海洛因犯嫌，於約談後經Ａ１供出其毒品來源係以0000000
    000號、0000000000號向綽號「皓勳」（即李明勳）買得之線報，
    經警於九十年三月一日十時許，前往高雄縣鳳山市○○○路一七七巷口查獲李明
    勳，在李某一七七巷六號住處查扣李明勳所有供販毒聯絡所用之上述行動電話二
    支（另在房間內查獲吸用過之摻含海洛因香菸頭一支、殘存海洛因粉渣夾鏈袋乙
    只、帳冊乙本，因與本案販毒行為無關，不另宣告沒收或併銷燬之）；再經李明
    勳同意帶往其另位居之高雄市新興區○○○路二六三號十樓之八套房內查案（當
    場亦查扣殘存海洛因粉渣之夾鏈袋十一只、分裝之空夾鏈袋一百零六只及變造身
    分證乙枚，經查同與本案販毒行為無關，仍不另宣告沒收或併銷燬之），適甲○
    ○撥打前述0000000000號聯絡李明勳時，經警循線在三民區○○路、
    河南路口為警查獲，循線偵查。而甲○○嗣於檢察官偵查時，經曉諭同意轉列污
    點證人，供出李明勳上述販毒犯行，使檢察官得以追訴李明勳販毒犯行。
二、案經高雄市政府警察局新興分局移送臺灣高雄地方法院檢察署檢察官偵查、起訴
    。
    理  由
一、訊據被告甲○○固不諱言有自九十年二月二十四日至二十八日日許止，為李明勳
    交為將已經衛生紙包覆之小包裝物件交付予不詳姓名之人，次數約五、六次等情
    ，但矢口否認有共同販賣海洛因犯行，辯稱：我不知道所交付之物件為何物，也
    無代收有關販毒款項，故而無具共同販賣海洛因之犯意聯絡及行為分擔等云云。
    經查：
  (一)同案共同正犯李明勳自八十九年七月間即有販賣毒品海洛因，並以如事實欄揭載
    之聯絡方式交易毒品等實，已經證人Ａ１於警訊中明白供述：「我所施用毒品海
    洛因係於九十年一月中旬起向綽號「浩勳」真實姓名不詳之男子，以每小包新台
    幣一千元至二千元購得施用，我都係撥打「浩勳」行動電話000000000
    0及0000000000號等二線電話聯絡，總共購得約有十二次左右毒品
    它]施用。」等語（ 見附本院卷之警卷影本第五頁）；復於本院另案即九十一年
    度訴字第六０六號案件審理中結證稱：「（與被告如何交易毒品﹖）通常是一手
    交錢一手交貨，少部分先向他拿毒品錢先欠著。」、「（交易毒品地點﹖）有時
    候在他家樓下或是在新興區○○○路二八三號十樓之八租屋處內，也有在租屋處
    樓下由甲○○拿毒品給我。」、「（上述二址甲○○均曾交付過毒品給你﹖）是
    的。」、「（你購入的毒品價格﹖）每次都是一千元或二千元。」、「前後已經
    向被告購買過幾次﹖）差不多十二、三次。」、「（何時向被告購買海洛因﹖）
    自九十年一月中旬起至警局製作筆錄前那個禮拜。」、「（甲○○為何要幫被告
    販賣毒品﹖）我聽說是被告供給毒品給甲○○施用。」、「（甲○○有無幫被告
    出面向你收錢﹖）有。」、「（向被告購買毒品交易過程中，甲○○有無曾經出
    面過﹖）有，他曾經出面拿毒品給我及收錢。」（以上證詞詳該案件九十一年五
    月二十八日訊問筆錄），核Ａ１前後指證歷歷如一，苟非親見親聞共犯李明勳之
    販毒行為，殆無可能如此詳盡指述李明勳之犯行；本件又係因Ａ１指證購毒之聯
    絡方式（如事實欄所載），而為警循線查獲李明勳，獲案時查扣之上開門號行動
    電話二支又適與Ａ１指述一致，復有備分裝之空夾鏈袋一百零六只在案可佐，諸
    此，洵見Ａ１指述並無瑕疵，且與事實相符，自足做為判斷認定李明勳有販賣毒
    品犯行之基礎（最高法院六十一年度台上字第三０九九號判例意旨參照），本院
    另案審理共犯李明勳案件亦同此認定，有該九十一年度訴字第六０六號判決理由
    同參，洵見，李明勳確有販賣毒品海洛因犯行應堪肯認，核先認定。
  (二)次查，被告於警訊初供即已明供：「我曾於九十年二月二十四日至二十八日晚上
    至浩勳家中施用毒品期間如剛好有人打電話前來購買毒品時，浩勳都會叫我運送
    前他去他家樓下巷口乙間汽車修理場附近給前來不特定的購毒者。」、「我係於
    八十九年九月份左右就知道浩勳有販賣毒品海洛因給他人，而他販毒用聯絡電話
    號碼係0000000000號至今未改變，我於九十年二月二十四日至二十八
    日幫他經手收取約五、六次販毒款項約新台幣壹萬貳仟元許。」等語（見本院卷
    附警卷第三頁）；於偵查中結證稱：「（是否知道李明勳販賣毒品﹖）八十九年
    間認識李明勳，毒品用衛生紙包起來，勳會告訴我這包東西要拿給誰，這樣大概
    三、四次，其中有一個是店內的小姐，好像叫「糖糖」。」、「（你拿下去的毒
    品多大包﹖）大約五十元硬幣那麼大，我會認為他有在販毒是他不可能闊到拿毒
    品請不認識的人。」等語（見九十一年度偵字第三二二七號偵查卷九十一年一月
    二十二日訊問筆錄）、「（被告販毒的錢如何處理﹖）如果被告不在我會把錢交
    給他的朋友「阿叔」這個錢就是有時候被告叫我去收的錢。」等語（見同上偵查
    卷九十一年二月五日訊問筆錄），亦核與證人Ａ１上開證述之交易方式大致相符
    ，益證Ａ１指述共犯李明勳有販賣第一級毒品海洛因之犯行洵無虛矯。佐諸，李
    明勳自承渠在八十九年、九十年間任職酒店「副總」職務，月薪約五、六萬元（
    參九十年度偵字第八六三二號卷第四十二頁倒數第四行），但其警訊所供自八十
    九年底迄至九十年三月一日被查獲止，向前手毒販犯嫌張瑞南所販入毒品當在至
    少一百萬元以上（參影印警卷之第二頁倒數第四行），顯然入不敷出，堪信李明
    勳當有將所販入之毒品再分裝出售賺取差額，否則豈能揮霍至此﹖何況，被告於
    偵訊中亦自承：我（之所以）會認為李明勳有在販毒是他（指李明勳）不可能闊
    到拿毒品請不認識的人（施用）等語（參同上九十一年度偵字第三二二七號卷第
    七頁反面第八行以下），可見被告嗣後於本院審理中改供否認知悉李明勳在販毒
    云云，即屬卸責翻異之詞不足採信。再衡以被告所施用之毒品海洛因，率皆由李
    明勳無償提供施用，次數約在二十次以上，此據李明勳及被告互承無訛錄供在卷
    ，李明勳並因此部分轉讓第一級毒品罪行，經本院判處有期徒刑一年六月在案，
    有上開九十一年度訴字第六０六號判決書類可佐。然李明勳並非資力雄厚之流，
    其與被告間也無摯交情誼，苟非有特殊利益關係結合互取所需，李明勳豈有甘冒
    遭查緝判罪刑之風險，將毒品無償提供予被告之理﹖顯見被告應係因分擔交運毒
    品、受付款項之販毒構成要件行為，李明勳則許以提供毒品止癮之利頭，彼此互
    取所需應甚灼然。
    按刑法第二十八條所稱「共同正犯」，包括以自己共同犯罪之意思，參與犯罪構
    成要件以外之行為，或以幫助他人犯罪之意思，但參與犯罪構成要件以內之行為
    ，均屬之，司法院大法官會議釋字第一０九號解釋闡明斯旨。查被告既貪謀無償
    獲取毒品施用之利益，對明知李明勳之販毒行為，甘心受囑叫參與交運毒品、收
    取款項之行為，自與李明勳間有共同犯意聯絡及行為分擔甚明，被告改口翻稱：
    不知代送物係毒品海洛因云云，及空言否認有共同正犯之意思聯絡、行為分擔，
    俱無足採。
  (三)此外，本件復有共犯李明勳自承為其所有，經證人Ａ１及被告同口指證為聯絡販
    毒之工具之行動電話二支扣案可佐；並被告於檢察官偵查時，經曉諭已同意轉列
    污點證人，於二次偵訊中均就案情重要關係事項，即共犯李明勳販毒事證，明白
    供述使檢察官得以訴追李明勳共同販賣毒品罪行（以上參九十一年度偵字第三二
    二七號卷第七頁即九十一年一月二十二日訊問筆錄、同上偵卷第十一頁九十一年
    二月五日訊問筆錄），益證被告警訊初供自白核與事實相符，可採為斷罪之資料
    。雖被告嗣後於審理中翻異前供否認犯罪，但無非係惟恐因上述證詞致自己遭追
    訴共同販賣毒品罪責，故而翻供試圖避責之詞，附予明。
  (四)至於證人Ａ１對於向李明勳購買毒品之次數，雖於警訊中泛稱：自九十年一月中
    旬起，向「皓勳」（按即李明勳）購買海洛因約有十二次，以每小包一千元至二
    千元購得等語，及於本院該九十一年度訴字第六０六號案件審理中略稱：（購買
    毒品次數）約十二至十三次等語，此與被告於警訊所自白之參與販賣要件行為約
    五、六次之情詞，固非一致，但查被告雖對李明勳之販毒犯行有意思聯絡、行為
    分擔，但終非全程全數參與，僅止於九十年二月二十四日至同月二十八日止，參
    與約五、六次，已如前述，此與該Ａ１所證與李明勳交易毒品情節，經核尚無齟
    齬，本諸罪疑惟輕原則，關於被告參與共同販毒之時間、次數，本院僅止認定係
    自九十年二月二十四日起至同月二十八日止，約五、六如事實欄之記載；至於共
    同正犯李明勳販毒所得財物部分，因共犯對贓款之全部，均負連帶追徵或抵償責
    任（司法院院字第二０二四號解釋參照），本院就李明勳販毒所得財物自應本於
    職權認定之。茲評價Ａ１之證詞及「罪疑惟輕」，爰認定李明勳全部販毒次數（
    包括囑叫被告參與在內），以十二次為斷，又因Ａ１所供每小包一千元至二千元
    不等，準見，至少有一次（亦僅能認定為一次）價格係二千元，其餘次數僅能認
    定價格各為一千元，合計販毒所得為一萬三千元，附予明。
    綜上所述，被告所辯應屬卸責避究之詞不足採信。職是，本件事證既已明確，自
    應依法論科。
二、核被告甲○○所為，係犯毒品危害防制條例第四條第一項之販賣第一級毒品（海
    洛因）罪。被告甲○○就上開販賣毒品犯行，與共犯李明勳彼此有犯意聯絡、行
    為分擔，為共同正犯。被告先後多次販賣海洛因，時間緊接，手法同一，所犯又
    觸犯犯罪構成要件相同之罪名，應依連續犯規定以一罪論（又觸犯本條販賣第一
    級毒品罪其法定本刑為死刑、無期徒刑、依法不得加重其刑）。又公訴意旨雖止
    認定被告最後一次共同販毒時間係九十年二月二十日，惟依「審判不可分」，就
    被告至九十年二月二十八日止之販毒犯行，為起訴效力所及，本院應一併審理，
    至於公訴意旨所認被告初自八十九年七月間起即有共同販毒，惟本乎罪疑惟輕，
    超逾本院認定範圍以外之販毒行為，不能證明犯罪，但因公訴人認與已起訴部分
    有連續犯裁判上一罪關係，即不另為無罪諭知。又被告於偵查中，供述共同正犯
    李明勳罪證，使檢察官得以訴追，並經檢察官之同意減輕其刑，本院依證人保護
    法第十四條第一項規定予以減輕其刑。至於被告亦有連續持有第一級毒品海洛因
    之行為，但被告持有後進而販賣，其持有毒品之低度行為應為販賣毒品之高度行
    為吸收，不另論持有第一級毒品罪名，附此明。爰審酌：被告之人格、品行、
    經歷（未曾受有期徒刑以上刑之宣告、素行尚可）、其因貪圖無償取用毒品而犯
    案之犯罪動機、參與犯罪之行為屬附從份子之情節、其參與販毒之次數無多又未
    實際得財，及其犯後態度等一切情狀，並經依法減輕其刑，爰酌情量處如主文所
    示之刑；且依被告所犯販賣毒品罪之犯罪性質，本院認有褫奪公權之必要，併宣
    告褫奪公權肆年。
三、再，扣案之0000000000號、0000000000號行動電話二支，
    乃共犯李明勳所有，並係供犯販賣第一級毒品所用之物，應依毒品危害防制條例
    第十九條第一項規定，於本件被告案下仍予宣告沒收；另共犯販賣毒品所得財物
    一萬三千元，雖未扣押，惟並無證據證明已經滅失，且現金亦無不能執行之困難
    ，依共犯連帶責任理論，本院本件仍併依同條例第十九條第一項規定宣告沒收。
    至於其他查獲之海洛因香菸菸頭、夾鏈袋、帳冊、分裝用之空夾鏈袋等物（均詳
    如事實欄所載），均係李明勳私有之物，經核與本件販毒犯行無關，即不另宣告
    沒收，或併銷燬之，附予明。
據上論斷，依刑事訴訟法第二百九十九條第一項前段，毒品危害防制條例第四條第一
項、第十九條第一項，證人保護法第十四條第一項，刑法第十一條、第二十八條、第
五十六條、第六十四條第一項、第六十五條第一項、第二項、第五十一條第九款、第
三十七條第二項，判決如主文。
本案經檢察官李門騫到庭執行職務。
中    華    民    國    九十二    年       三       月      十  九      日
                              臺灣高雄地方法院刑事第五庭
                                  法  官  朱  盈  吉
右正本證明與原本無異。
如不服本判決，應於判決送達後十日內，向本院提出上訴狀。
             書記官  吳  金  霞
中    華    民    國    九十二    年       三       月      二十六      日


司法院資訊處製作；財團法人民間司法改革基金會備份。
